【裁判字號】    98,裁,2195
【裁判日期】    980916
【裁判案由】    虛報進口貨物產地
【裁判全文】
最  高  行  政  法  院  裁  定
                                      98年度裁字第2195號
抗  告  人  喜源國際貿易有限公司
代  表  人  甲○○
上列抗告人因與相對人財政部臺中關稅局間虛報進口貨物產地事
件，對於中華民國98年3月24日臺中高等行政法院98年度訴字第
35號裁定提起抗告，本院裁定如下：
    主  文
抗告駁回。
抗告訴訟費用由抗告人負擔。
    理  由
一、按抗告法院認抗告為不合法或無理由者，應為駁回抗告之裁
    定。
二、本件原裁定係以：本件抗告人虛報進口貨物產地事件，係於
    民國（下同）97年7月15日收受相對人97年7月14日中普緝字
    第0971001936號復查決定書，此有送達證書附原處分卷可稽
    。計其提起訴願之期間，應自97年7月16日起，扣除在途期
    間5日，算至97年8月19日（星期二）即已屆滿。抗告人遲至
    97年8月20日始經由相對人提起訴願，有相對人收文日戳可
    按，訴願決定以其訴願已逾上開不變期間，不予受理，自無
    不合。抗告人復對之提起行政訴訟，顯非合法。另抗告人雖
    稱係於97年8月19日交郵局寄送訴願書，未逾法定期間，惟
    按提起訴願，應向訴願之管轄機關提起，自以將訴願書送達
    訴願管轄機關，始生提起訴願之效力，尚非以郵寄時，即生
    訴願提起之效力，抗告人此一主張，尚屬誤解為由，駁回抗
    告人在原審之起訴。
三、抗告意旨略以：抗告人係依相對人復查決定書後所附訴願書
    格式「經由本局（財政部臺中關稅局）向財政部提起訴願」
    ，則理當將訴願書郵寄至相對人。而非訴願管轄機關財政部
    。再依行政程序法第49條規定，基於法規之申請，以掛號郵
    寄方式向行政機關提出者，以交郵當日之郵戳為準，在訴願
    未違反法定期間的狀況下，原裁定應予廢棄云云，而訴請廢
    棄原裁定。
四、本院查：
  (一)按提起撤銷訴訟，以經合法訴願為要件，此觀行政訴訟法第
    4條之規定即明。當事人未經合法訴願而提起行政訴訟，其
    起訴即屬不備其他要件，行政法院應依行政訴訟法第107條
    第1項第10款後段規定，以裁定駁回其訴。次按訴願之提起
    ，應自行政處分達到或公告期滿之次日起30日內為之，訴願
    法第14條第1項定有明文。訴願逾法定期間，即非合法，其
    復提起撤銷訴訟，自屬起訴不備其他要件，應以裁定駁回之
    。
  (二)又按訴願法第16條規定：「（第1項）訴願人不在受理訴願
    機關所在地住居者，計算法定期間，應扣除其在途期間。訴
    願人不在受理訴願機關所在地住居者，計算法定期間，應扣
    除其在途期間。但有訴願代理人住居受理訴願機關所在地，
    得為期間內應為之訴願行為者，不在此限。（第2項）前項
    扣除在途期間辦法，由行政院定之。」依此規定，得扣除在
    途期間者，惟有訴願人不在受理訴願機關所在地住居之情形
    ，而如訴願人不住居在受理訴願機關所在地，其得扣除之在
    途期間，亦悉依訴願人之住居地與訴願機關所在地之遠近而
    定；易言之，縱其所為訴願係經由原行政處分機關向訴願管
    轄機關提出，於計算訴願期間時，亦非依訴願人住居在原行
    政處分機關所在地與否，而定其得否扣除在途期間及其日數
    ，先予說明。
  (三)經查，本件抗告人係於97年7月15日收受相對人97年7月14日
    中普緝字第0971001936號復查決定書，其提起訴願之期間，
    應自97年7月16日起算，因抗告人設所於臺北縣，不在受理
    訴願機關所在地臺北市，應扣除在途期間2日，原至97年8月
    16日（星期六）屆滿。因適逢休息日，次日為星期日，應以
    再次日即97年8月18日代之。抗告人遲至97年8月20日始經由
    相對人向財政部提起訴願，顯已逾期，揆諸前揭之說明，其
    所提出之訴願自非合法，從而不備撤銷訴訟之起訴要件。訴
    願決定誤認應扣除在途期間5日，原裁定未予糾正，固均有
    未合，惟因亦同認定抗告人訴願逾期，未經合法訴願，結論
    與前述並無二致，仍屬可以維持。
  (四)再按訴願法第14條第3項規定：「訴願之提起，以原行政處
    分機關或受理訴願機關收受訴願書之日期為準。」係採到達
    主義，自無行政程序法第49條關於發信主義規定之適用，況
    依前述，訴願期間於97年8月18日屆滿，抗告人於97年8月19
    日付郵，仍屬逾期。故抗告人指摘原裁定違法，尚無可採。
    從而，抗告意旨以其對法律上見解之歧異，主張其提起本件
    訴願未逾法定不變期間，難認有理由，應予駁回。
五、據上論結，本件抗告為無理由，依行政訴訟法第104條、民
    事訴訟法第95條、第78條，裁定如主文。
中    華    民    國    98    年    9     月    16    日
                    最高行政法院第三庭
                        審判長法官  高  啟  燦
                              法官  吳  東  都
                              法官  陳  金  圍
                              法官  黃  合  文
                              法官  王  碧  芳
以  上  正  本  證  明  與  原  本  無  異
中    華    民    國    98    年    9     月    16    日
                              書記官  莊  俊  亨


司法院資訊處製作；財團法人民間司法改革基金會備份。
